【裁判字號】    94,上易,1117
【裁判日期】    950418
【裁判案由】    業務侵占等
【裁判全文】
臺灣高等法院臺中分院刑事判決        94年度上易字第1117號
上  訴  人  臺灣臺中地方法院檢察署檢察官
上  訴  人
即  被  告  丁○○
                    (谷關大道院）
選任辯護人  林錦隆律師
上列上訴人等因被告業務侵占等案件，不服臺灣臺中地方法院93
年度重訴字第1629號中華民國94年7月13日第一審判決（起訴案
號：臺灣臺中地方法院檢察署93年度偵字第1、2、6號），提起
上訴，本院判決如下：
    主  文
上訴駁回。
    事  實
一、丁○○係光男企業股份有限公司（下稱光男公司，英文名Ku
    nnan Enterprises td.簡稱ＫＥＬ）董事長兼總經理，係為
    該公司處理事務之人。民國七十六年間，因光男公司係屬法
    人無自耕能力，依當時法律規定不得取得農地所有權，為公
    司員工停車之用，乃於七十六年九月三十日，以光男公司資
    金新臺幣（下同）九百三十七萬元，向黃密購買坐落臺中縣
    潭子鄉○○○段第一五八之二地號，面積零點三零九八公頃
    之農地，因登記原因尚無「信託」，遂登記於該公司職員張
    榮彰名下。嗣張榮彰離職，復於七十七年六月十七日，以買
    賣為原因，將該筆土地登記為楊姮姬（丁○○兄羅文雄之媳
    ）所有。迄於八十二年五月間，丁○○操作公司股票買賣需
    資金周轉，竟意圖為自己不法之利益，違背其受任之職務，
    未經公司董事會或股東會之決議，於八十二年五月二十八日
    ，擅自將前開土地設定本金最高限額抵押一千二百萬元之抵
    押權予臺中市第九信用合作社，再以之供擔保其個人於八十
    二年六月十六日向該合作社貸款之九百九十萬元。貸得款項
    匯入由其支配使用之世華商業銀行（現為國泰世華商業銀行
    ）西臺中分行不知情之丁啟澧所有帳號000000000
    000之帳戶，再於同月二十一日自該帳戶提款二千萬元，
    匯入由其支配使用之彰化銀行豐原分行不知情之林真如所有
    帳號00000000000000之帳戶。該筆貸款先後
    於八十二年十二月十六日、八十三年六月十七日辦理展期，
    自八十三年十月四日起停止繳息，致前開土地遭拍賣，而生
    損害於光男公司之財產權益。
二、案經光男公司訴請臺灣臺中地方法院檢察署檢察官偵查起訴
    ，並就同一事實移送併案審理。
    理  由
甲、有罪部分：
一、按對於同一案件重行起訴，為刑事訴訟法所禁止，故偵辦中
    之案件與該案件具有「同一案件」之關係時，檢察官即須移
    由法院併案審理。法院對檢察官併辦之案件，亦必須加以審
    酌，始知與本案是否具有同一案件之關係，故併辦並非追訴
    權之不行使，而係因法律規定不能重覆起訴，乃移由法院併
    案審理，而無法繼續偵查。是併案期間，其時效停止進行，
    惟適用刑法第八十三條各項有關規定（臺灣高等法院暨所屬
    法院八十七年十一月座談會審查意旨參照）。本件被告丁○
    ○於八十二年五月二十六日，擅自將系爭農地設抵押涉嫌背
    信案件，臺灣臺中地方法院檢察署檢察官於八十七年一月九
    日收案，並分八十七年度偵字第一七八二號案件開始偵查，
    八十七年三月三十日簽移臺灣高等法院臺中分院併案審理，
    經該院退併辦，同署於八十七年五月十四日再次收案，分八
    十七年度偵字第九八四九號案件開始偵查，再於八十七年十
    一月二十七日簽移最高法院併案審理，經最高法院退併辦，
    同署復於九十二年十二月十六日收案，分九十三年度偵字第
    二號案件偵辦。是自被告於八十二年五月二十六日為前開背
    信罪犯行，迄本件九十二年十二月十七日收案並分案偵辦期
    間，已歷十年九個月又二十二天，其中偵查期間為二個月又
    二十二天（八十七年一月九日至三月三十日）、六個月又十
    四天（八十七年五月十四日至十一月二十七日），計九個月
    又六天，追訴權行使中。併案期間為四十三天（八十七年四
    月一日至五月十三日）、五年又十九天（八十七年十一月二
    十八日至九十二年十二月十六日），計五年二個月又二天，
    偵查因併案而無法繼續，時效期間停止進行，惟逾追訴權時
    效之四分之一（即二年六個月）後，其停止原因視為消滅，
    時效開始進行，迄起訴時並未逾十年追訴權時效，本院自得
    就本件進行審理，核先敘明。
二、訊據被告丁○○對於其確實有以光男公司土地向臺中市第九
    信用合作社貸款九百九十萬元。該九百九十萬元，有匯到丁
    啟澧及林真如之人頭帳戶內並不爭執。惟辯稱，其並無背信
    犯行，並辯以該九百九十萬元，係供支付虛列可轉讓定期單
    （ＮＣＤ）三．二億所應支付之利息收入，及土地貸款自八
    十二年六月十六日至八十三年十月四日止應付之貸款利息，
    並非將款項充作私人買賣股票之用，且此部分與另案九十三
    年重金上更三字第一五六號（現上訴最高法院）有裁判上一
    罪關係云云。
三、經查：
（一）被告丁○○於七十六年間，因光男公司係屬法人無自耕能
      力，依當時法律規定不得取得農地所有權，為公司員工停
      車之用，乃於七十六年九月三十日，以光男公司資金九百
      三十七萬元，向黃密購買坐落臺中縣潭子鄉○○○段第一
      五八之二地號，面積零點三零九八公頃之農地，因登記原
      因尚無「信託」，遂登記於該公司職員張榮彰名下。嗣張
      榮彰離職，復於七十七年六月十七日，以買賣為原因，將
      該筆土地登記為楊姮姬（被告兄羅文雄之媳）所有等情，
      已據被告迭於偵審中坦承在卷，並有光男公司與張榮彰於
      七十六年七月一日訂立之協議書一份（參八十七年度偵字
      第一七八二號第十二頁）、光男公司與楊姮訂立之土地
      讓渡同意書一份等可憑（參同上偵卷第十五頁）、臺灣省
      臺中縣土地登記簿謄本（見同上偵卷第十七頁以下至廿一
      頁）、原審法院八十三年度拍字第二三五五號民事裁定（
      見同偵查卷第二十二頁）附卷可參，是此部分之事實應堪
      認定。惟按刑法第三百四十二條之背信罪，以取得不法利
      益或損害本人利益之意圖為必要，若無此意圖即屬缺乏意
      思要件，被告為公司員工停車之故，而信託登記在他人名
      下，所為乃權宜之計，且立有書證，被告在主觀上並無取
      得不法利益或損害本人利益意圖，自無背信之問題，合先
      敘明。
（二）被告未經公司董事會或股東會之決議，於八十二年五月二
      十八日，將前開土地設定本金最高限額抵押一千二百萬元
      之抵押權予臺中市第九信用合作社，再以之供擔保其個人
      於八十二年六月十六日向該合作社貸款之九百九十萬元。
      貸得款項匯入由其支配使用之世華商業銀行（現為國泰世
      華商業銀行）西臺中分行不知情之丁啟澧帳號00000
      0000000之帳戶，再於同月二十一日自該帳戶提款
      二千萬元，匯入由其支配使用之彰化銀行豐原分行不知情
      之林真如帳號00000000000000之帳戶。該
      筆貸款先後於八十二年十二月十六日、八十三年六月十七
      日辦理展期，自八十三年十月四日起停止繳息，前開土地
      遭拍賣等情，業據證人林珂如、臺中市第九信用合作社一
      心分社貸款承辦人員黃啟清（參八十七年度偵字第九八四
      九號偵查卷第四十頁以下）、江明仁（參同上偵卷第五十
      四頁以下）、涂淑玲及郭珍汝（參同上偵查卷第五十九頁
      以下）等人於偵查中證述明確，並有臺中市第九信用合作
      社約定書、放款轉期申請書、跨行匯款申請書、本票等（
      參同上偵卷第四十二至五十二頁）及國泰世華商業銀行西
      臺中分行函送之丁啟澧交易傳票等（參九十三年度偵字第
      二號卷第一百四十頁至一百四十六頁）可稽。且有臺中縣
      雅潭地政事務所函送之前開土地權利變動登記相關之囑託
      查封登記函、土地所有權登記聲請書、買賣所有權移轉契
      約書、土地登記申請書、抵押權設定契約書、土地登記簿
      謄本、不動產異動索引、他項權利證明書等附卷可考（參
      九十三年度偵字第二號第三十九頁至第一二一頁）。是此
      部分之事實，自亦堪認定。
（三）被告雖辯以：該九百九十萬元，係供支付虛列可轉讓定期
      單（ＮＣＤ）三．二億所應支付之利息收入，及土地貸款
      自八十二年六月十六日至八十三年十月四日止應付之貸款
      利息，並非將款項充作私人買賣股票之用等語。惟，(一)本
      件被告於八十二年六月二十九日，以自有資金，連續冒充
      購買一個月期無記名可轉讓定期存單（ＮＣＤ）六千五百
      萬元、六千五百萬元、七千萬元，填寫紅色請款單，交由
      財務人員填製應付票據傳票三張偽載購買同額可轉讓定期
      存單。再將款項存入光男公司帳戶沖減公司之應收帳款，
      由財務人員填製銀行存款收入傳票五張偽載收回應收款項
      金額各五千萬元、六千二百萬元、二千萬元、六千五百萬
      元、三百萬元，此有臺灣高等法院臺中分院九十三年度上
      更（三）字第一五六號刑事判決附卷可稽（參原審法院卷
      一第二百九十頁以次），核其偽造購買定存單傳票之日期
      係八十二年六月二十九日，而本件貸款撥放日期係八十二
      年六月十六日，在虛購定存單日期之前。且貸款金額九百
      九十萬元，顯逾前開額度之一個月期定期存款所能獲致之
      利息；故被告辯稱，本案與該案有方法結果之裁判上一罪
      關係，本案應為不受理之判決，亦有誤會。(二)被告於八十
      二年六月十六日貸得該九百九十萬元款項後，係將該筆款
      項匯入國泰西華商業銀行西臺中分行丁啟澧帳戶，該帳戶
      當日除該筆九百九十萬元外，尚有三筆款項分別為二百二
      十萬元、一百一十三萬元及二百萬一十萬元存入，其後於
      八十二年六月二十一日有一筆五千一百十六元之利息收入
      ，於八十二年六月二十一日提領二千萬元，匯至彰化銀行
      豐原分行林真如帳戶，八十二年八月十日有一千零九十九
      萬五千六百七十六元存入、同日以取款憑條提出一千萬元
      ，於八十二年八月十一日存摺轉支九十九萬五千六百七十
      六元，於八十二年八月二十一日提出二萬九千八百三十元
      ，此有國泰世華商業銀行西臺中分行九十三年三月十八日
      檢送之丁啟澧帳戶開戶資料及該自八十二年一月一日至八
      十二年十二月三十一日止之存提款明細資料（參九十三年
      度偵字第二號第三十六至三十八頁），及同前分行九十三
      年四月七日檢送之丁啟澧之活期存款取款憑條、匯出匯款
      用紙等在卷可稽（參同上偵查卷第一四０至一四六頁），
      比對前揭帳戶存、提款往來明細，並無被告所稱支付該Ｎ
      ＣＤ相對應之付出供ＮＣＤ利息之用之款項，亦無支付該
      筆土地貸款利息之支應，是被告上開所辯，顯係卸責之詞
      ，不足採信。
（四）被告對於丁啟澧及林真如為其所使用買賣公司股票之人頭
      帳戶乙節，並不爭執，且經證人林珂如於偵查中結證屬實
      （參九十三年度偵字第二號卷第一百六十八頁以次）。被
      告將光男公司所有之資產向金融機構抵押借款後，將借得
      金額存入上開人頭帳戶內以供己操作買賣公司股票，明顯
      悖於公司正常經營管理方式，致公司之股東、債權人等無
      從知悉公司資產流向，公司監察人亦無從對之加以監督，
      甚且，該筆資金最後亦因各項帳冊不全，而無從查知其流
      向，而生損害於光男公司。從而，被告上開所為明顯係為
      圖己不法利益，違背於其所受任之職務，並生損害於光男
      公司之財產權益無訛。
（五）綜上所述，被告此部分犯行，事證明確，洵堪認定。
四、核被告丁○○所為，係犯刑法第三百四十二條第一項背信罪
    。原審因依刑法第三百四十二條第一項，第四十一條第一項
    前段，罰金罰鍰提高標準條例第一條前段、第二條，審酌被
    告為操作公司股票買賣，而將光男公司資產抵押借款使用之
    犯罪動機、目的、手段、其背信行為所生損害金額雖不在少
    數，惟相較於光男公司全部資產而言，其損害尚屬輕微，及
    其犯罪後否認犯行之態度等一切情狀，量處有期徒刑六月，
    並諭知易科罰金之折算標準。認事用法，核無違誤。被告上
    訴意旨，否認此部分之犯行，指摘原審判決不當，求予撤銷
    ，並無理由，應予駁回。
乙、無罪部分：
一、公訴意旨另以：被告丁○○係光男公司董事長兼總經理，係
    為該公司處理事、業務之人。光男公司係股票公開上市之發
    行有價證券公司，轉投資光男環球控股股份有限公司（下稱
    光男環球控股公司，英文名Kunnan Universal Holdings Lt
    d.簡稱ＫＵＨ），光男環球控股公司復轉投資光男國際控股
    股份有限公司（下稱光男國際控股公司，英文名Kunnan In
    ternational Holdings Ltd.簡稱ＫＩＨ）。光男國際控股
    公司再轉投資光男泰國大眾股份有限公司（下稱光男泰國公
    司，英文名Kunnan Thailand Public Co,Ltd.簡稱ＫＴＰ）
    。而查：
（一）光男泰國公司於八十三年初資金短絀，同時被告以獨立資
      金自行設立之TalentShose Ltd.及Pro KTA Ltd.二家公司
      亦積欠光男泰國公司債務未償還。被告竟意圖為自己不法
      之利益，違背其受任之職務，擅自於同年一月三十一日，
      以光男環球控股公司名義與泰國曼谷京華銀行大眾有限公
      司（下稱曼谷京華銀行，英文名BANGKOK METROPOLITAN
      BANK PUBLIC COMPANY LTD.簡稱ＢＭＢ）簽立放款合約，
      向該銀行借款八百萬美元，約定於一個月內放款。並以光
      男公司貸款資金購買而登記在泰國籍莊大漢名下之泰國土
      地（市值五億泰銖，面積八○○Rai）供作擔保。詎其未
      在相關公司會計憑證、帳冊上據實記載借款之相關事宜，
      使光男公司暨其轉投資之光男環球控股公司、光男國際控
      股公司等不同法人格間之權義無法釐清。曼谷京華銀行基
      於前開合約，於同年二月二十八日放款八百萬美元，匯入
      花旗銀行臺北分行光男環球控股公司帳戶，同年三月一日
      再將該筆款項匯入光男泰國公司在曼谷銀行（英文名BANG
      KOK BANK）之帳戶。被告並於同年三月三日，簽署匯款用
      途確認書，通知光男泰國公司總經理林耀輝，確認以該筆
      款項償付光男公司、Talent Shose Ltd.及Pro KTA Ltd.
      等公司積欠光男泰國公司之債務，使Talent Shose  Ltd.
      及Pro KTA Ltd.等公司獲有不法之利益，致生損害於光男
      公司及其轉投資公司之財產利益。
（二）光男公司因轉投資光男環球控股公司而持有光男國際控股
      公司所發行之無記名股票二張，各0000000、0000000股，
      計0000000股，及ＰＣＷＩＨ（PC WAREHOUSE INVESTMENT
      HOLDINGS LTD.）公司所發行之無記名股票一張，計00000
      000股，二公司股數共計00000000股，每股面值一美元，
      面值計一億八千一百四十二萬二千八百美元。前開股票原
      為光男公司財務人員顏景淑保管，丁○○於八十三年三、
      四月間，指示交由其親屬林珂如保管。光男公司之財務狀
      況自七十九年間起因經營不善，投資買賣有價證券產生鉅
      額虧損，於八十四年間，經債權人向原審法院聲請重整（
      同院受理案號：八十四年度整字第一號），被告明知光男
      環球控股公司向曼谷京華銀行貸款，供擔保土地係以光男
      公司暨轉投資公司資金購買。竟意圖為自己不法之所有，
      未經公司董事會或股東會之決議，擅自於八十四年八月十
      日與莊大漢簽立合約，偽以前開貸款供擔保之土地係由莊
      大漢提供為由，約定將股票質押予莊大漢，並於不詳時間
      ，易持有為所有之意思，將前開無記名股票侵占入己，並
      將之交付與莊大漢。致使光男公司喪失前開股票之占有及
      支配處分權。
（三）光男公司於八十五年二月四日，經原審法院裁定准予重整
      ，並選定被告丁○○、丙○○、乙○○等人為重整人。被
      告即計劃另行建立「新設事業體系」及構思「新公司上市
      計劃」。明知依公司法第二百九十條規定，關於重整事務
      之執行，以重整人過半數之同意行之，重整人執行職務應
      受重整監督人之監督，又營業行為以外之公司財產之處分
      、公司業務或經營方法之變更、重要或長期性契約之訂立
      或解除等行為應事前徵得重整監督人之許可。仍意圖為自
      己之利益或損害本人之利益，並基於概括之犯意，被告
      自行於巴布亞新幾內亞（英文簡稱ＰＮＧ），籌設ROSY
      ENTERPRISE CO及ROANDENTERPRISE CO公司，從事經營廢
      鐵、木材山林開採、合板廠、棕椰油廠、銅礦開採、石油
      、柚木出口、海產類、收購黃金、金融銀行、土地、觀光
      移民等業務。詎於法院裁定重整後，丁○○明知未得過半
      數重整人同意籌設該公司及徵得重整監督人之許可，違背
      其受任之職務，自八十五年七月間起，擅自以光男公司之
      資金，支付前開公司於八十五年七月至八十六年一月間之
      營業費、事務費、客戶交際費、簽證及交通費等籌備費用
      ，共計五十六萬九千八百七十七元，圖利其私人公司，致
      生損害於光男公司之財產利益。被告復為掏空光男集團
      在泰國之資產，利用周磴、林慶雲等人設立之亞泰興實業
      股份有限公司（下稱亞泰興公司，八十五年五月十八日設
      立），成為光男集團所屬公司，由被告實際控制該公司。
      復明知未經過半數重整人同意及徵得重整監督人之許可，
      違背其受任之職務，於八十五年七月二十二日，擅自與周
      磴、林慶雲、楊懋慈及歐陽鯤等人簽訂協議書，委託其等
      組成之經營團隊，辦理有關泰國投資案開發之各項事務。
      雙方約定由丁○○每月支付薪資美金二萬元，泰國新公司
      設立時，同意就提供予泰國京華銀行設定抵押的五十七筆
      約八六○．五Rai）及森林保留地八筆約112Rai，共約九
      七二．五Rai土地過戶予新公司，並授權經營團隊得於合
      適價格下出售部分土地，雙方議定之土地負債為（銀行貸
      款）本金八百萬美元及利息一百六十萬美元，共九百六十
      萬美元等內容。企圖掏空光男公司暨其轉投資公司在泰國
      之資產。並擅自以光男公司之資金支付周磴、林慶雲、楊
      懋慈及歐陽鯤等個人之旅費、機票、住宿費、交際費等，
      並支付亞泰興公司之營運費用，致生損害於光男公司之財
      產。又光男公司轉投資於三通投資股份有限公司（下稱
      三通公司），為該公司持股百分之九九．九九之大股東。
      三通公司又轉投資於東武建設股份有限公司（下稱東武公
      司），為東武公司持股百分之十五之股東，丁○○個人亦
      持有東武公司股票，並為該公司負責人。被告復利用擔任
      東武公司負責人之機會，違背其受託之職務，擅自於八十
      五年十月四日，將東武公司所有資產價值八十萬元之吊車
      一部讓予亞泰興公司，僅於轉帳傳票上記載應付帳款為八
      十萬元，並未實際支付價金，隨即於翌日，將該吊車轉售
      八十二萬五千三百四十二元，致東武公司損失八十萬元，
      亦使光男公司投資權益受有損害。
（四）公訴人因認被告上開所為，另涉犯刑法第三百四十二條之
      背信罪嫌及同法第三百三十六條第二項之業務侵占等罪嫌
      。
二、公訴人認被告丁○○涉犯此部分背信、業務侵占事實，無非
    係以：
（一）無罪部分一之(一)即起訴書事實欄三部分：
      (一)業據告訴人指訴在卷，並有光男公司長期股權投資圖、
      光男環球控股公司與泰國曼谷京華銀行簽立之放款合約書
      、匯款通知單、買匯水單、光男環球控股公司帳戶對帳單
      、匯款用途確認書等在卷可稽。(二)TALENT SHOES LID.及
      PRO KTA LID.二家公司係以獨立資金設立，並非光男公司
      或其子公司投資之公司，業為被告自陳在卷。光男環球控
      股公司前向曼谷京華銀行借款八百萬美元，輾轉匯入曼谷
      銀行光男泰國公司帳戶後，被告即簽立匯款用途確認書，
      通知光男泰國公司總經理林耀輝，確認以該筆款項償付光
      男公司及被告以獨立資金設立之Talent Shose Ltd.及Pro
        KTA Ltd.公司積欠光男泰國公司之債務，此有匯款用途
      確認書等存卷可憑。前開各公司間人格獨立，權義各別，
      被告以光男環球控股公司名義借款，顯對該公司及投資該
      公司之光男公司等造成財產損失。雖關係企業係經營共同
      體，集團內各公司間資金統籌運用互相支援流通，惟仍須
      翔實制作會計憑證登載正確之資料，然被告對該資金之運
      用並未據實登載於各公司間之會計簿冊。(三)被告雖辯稱為
      何借錢伊不清楚，借錢要沖那些帳由光男泰國公司決定云
      云；惟查，八百萬美元之貸款案，係屬公司重大決策事項
      ，被告係光男公司暨其集團公司之負責人，復在前開放款
      合約書及匯款用途確認書上親自簽名，對前開貸款及沖帳
      事宜，豈能諉為不知。又被告雖辯稱銀行貸款供擔保之土
      地係莊大漢所有云云。惟查，光男公司呈給被告之之泰國
      土地明細，載有「為莊先生所簽收，除了ＫＴＬ、ＰＫＬ
      和ＴＳ土地外，全部經莊先生所買的全部土地，莊先生簽
      收的明細是表示他從我處拿這些第二級和第三級地契去申
      請第一級地契．．．」等語，其與周磴、林慶雲、楊懋慈
      及歐陽鯤等人簽訂協議書，則約定由被告每月支付其等薪
      資美金二萬元，泰國新公司設立時，同意就提供予泰國京
      華銀行設定抵押的五十七筆約八六○．五Rai）及森林保
      留地八筆約112Rai，共約九七二．五Rai土地過戶予新公
      司，並授權經營團隊得於合適價格下出售部分土地，雙方
      議定之土地負債為（銀行貸款）本金八百萬美元及利息一
      百六十萬美元，共九百六十萬美元等內容。苟該筆土地係
      泰籍人士莊大漢所有，被告何以為前開支配處分土地之約
      定？顯見該批土地實由光男集團出資購得。
（二）無罪部分一之(二)即起訴書事實欄四部分：
      (一)此部分侵占事實，業經告訴人指述在卷，並有證人林珂
      如、顏景淑證述情節可參。復有重整監督會議紀錄、莊大
      漢委託法律事務所傳真函、查核報告、臺灣臺中地方法院
      八十四年度整字第一號裁定、系爭股票二張、顏景淑交付
      股票正本予林珂如之收據二張、盤點表等（均影本）在卷
      可考。(二)被告明知前開股票業經其交付與莊大漢，惟其於
      八十六年五月三日查核時諉稱ＰＣＷＩＨ股票在美國未能
      盤點，復主張光男公司對光男國際控股公司持股未達五○
      ％而未即提供盤點，此有查核報告足憑。其於八十六年五
      月十六日重整人監督會議則諉稱針對代保管光男環球控股
      公司及ＰＣＷＩＨ股票正本之人，會查明為何人，再提出
      說明等語。其於偵查中先辯稱：該股票是在五年前質押給
      莊大漢，因莊大漢提供土地給光男環球控股公司向泰國的
      銀行抵押借款等語。復辯稱：股票抵押給莊大漢，因為付
      不出利息，才追加這三張股票做抵押等語。又辯稱：光男
      環球控股公司要向曼谷京華銀行借八百萬美元供光男泰國
      大眾公司使用，由莊大漢提供泰國土地抵押擔保貸款，同
      時把光男環球控股公司持有之光男國際控股公司、ＰＣＷ
      ＩＨ股票交給莊大漢質押等語，其先後辯述不一，亦難遽
      信。(三)且查，證人顏景淑證稱：前開股票原由顏景淑保管
      ，分別於八十三年三月二十八日、同年四月三十日交予林
      珂如保管，光男公司於八十四年二月五日進行股票盤點時
      ，前開股票原本尚在光男公司，且八十五年再盤點時股票
      亦存在，但未作記錄，迄重整監督人盤點時，僅看到股票
      影本，背面有簽字，伊管理股票有質押均有記錄，這三張
      股票沒有人告知伊質押故未做記錄，八十三年伊將股票交
      予林珂如，須經林珂如拿鑰匙始能開保險箱取得等情，業
      據證人顏景淑證述明確，證人林珂如亦未否認保管該股票
      ，復有前開收據及八十四年三月二十五日盤點表附卷可憑
      。顯見前開股票原本於八十四年三月二十五日確定仍在光
      男公司持有中。而光男環球控股公司係於八十三年一月三
      十一日，與泰國曼谷京華銀行簽立放款合約，向該銀行借
      款八百萬美元，約定於一個月內放款，曼谷京華銀行乃於
      八十三年二月二十八日放款八百萬美元，匯入花旗銀行臺
      北分行光男環球控股公司帳戶，八十三年三月一日再將該
      筆款項匯入曼谷銀行光男泰國公司帳戶，此有放款合約書
      、匯款單等存卷可憑。其貸款時間在八十三年二月二十八
      日，然迄八十四年三月二十五日盤點時股票原本尚在光男
      公司內，自不可能於貸款當時交付予莊大漢質押。(四)被告
      所提出於八十四年八月十日訂立之協議書內容（英文版）
      ，雖載有由莊大漢提供市值五億泰銖之泰國土地供作光男
      環球控股公司於八十三年二月二十二日向銀行貸款二億五
      千萬泰銖（依當時匯率約合一千萬美金）之擔保，光男環
      球控股公司則提供前開光男國際控股公司、ＰＣＷＩＨ股
      票質押之意旨。惟該協議書係在貸款後約一年半始簽訂，
      與常情不符，且依證人顏景淑證述其於八十五年盤點時股
      票原本仍在但未作記錄，則該協議書所載簽約時（八十四
      年）應未交付前開股票，則該協議書究係何時、為何簽立
      ，不無疑義。苟該協議書係屬真正，被告又何以迭經法院
      及重整人曉諭、要求，未即時提出以供查核股票流向。(五)
      況依被告與周磴、林慶雲、楊懋慈及歐陽鯤等人簽訂之協
      議書觀之，雙方約定泰國新公司設立時，同意就提供予泰
      國京華銀行設定抵押的五十七筆約八六○．五Rai）及森
      林保留地八筆約112Rai，共約九七二．五Rai土地過戶予
      新公司，並授權經營團隊得於合適價格下出售部分土地，
      雙方議定之土地負債為（銀行貸款）本金八百萬美元及利
      息一百六十萬美元，共九百六十萬美元等內容。苟該筆土
      地係泰籍人士莊大漢所有，被告何以為前開支配處分土地
      之約定？縱認莊大漢曾提供土地供作貸款之擔保，被告乃
      提供前開股票質押予莊大漢，惟其將貸款非用以償付光男
      公司或其轉投資之公司，亦顯有侵占之實。(六)被告對光男
      公司直接、間接轉投資控股公司之股票，經原審法院民事
      庭曉諭及監督人要求，並未配合提出以供查核，經法院命
      重整監督人續行查核該公司長期股權及股票保管情形後，
      更發現光男公司轉投資光男環球控股公司持有之光男國際
      控股公司股票七四二八○○股，及ＰＣＷＩＨ之股票00
      000000股均遭人領走，有重整監督人於八十六年五
      月三日查核報告、八十六年五月二十一日補充查核報告及
      本院民事庭八十六年五月三十日八十四年度整字第一號裁
      定在卷可考。益見被告有侵占股票之情事。綜上所述，被
      告侵占股票之罪嫌，亦堪認定。
（三）無罪部分一之(三)即起訴書事實欄五部分：
      (一)此部分連續背信事實，業據告訴人指訴歷歷。擅自籌設
      巴布亞新幾內亞公司之事實部分，尚有被告丁○○筆記及
      傳真信函、付款收據、帳目清單、客戶簽帳單及請款單等
      附卷可考。圖利亞泰興公司部分，亦有三通公司股投資人
      明細、東武公司投資人明細、亞泰興公司股東名冊、公司
      執照、被告與周磴等人簽立之協議書、被告筆記本、亞泰
      興公司轉帳傳票、帳冊、費用明細、資產負債表、損益表
      、試算表、移交清冊等在卷可稽。(二)依卷附被告筆記本，
      其中「新設事業體系」頁次載有「１、ＰＮＧ51/49％Ｕ.
      Ｓ. Ａ. Ｔ由人頭控股，．．．」、「２、ＰＮＧ100％
      ROSY ENTERPRISE CO由ＢＶＩ控股．．．」、「３、ＰＮ
      Ｇ100％ROANDENTERPRISE CO由巴哈馬控股．．．」、「
      １３、ＰＮＧ經營項目．．．」及「５、臺灣100％亞泰
      興實業股份有限公司，由人頭控股業務．．．」等字樣，
      又前開筆記本「新公司上市計劃」頁次尚載有「４、ＰＮ
      Ｇ羅氏，在美、香港、新加坡」、「５、亞泰興，在臺上
      市」、「羅氏實業公司、新亞泰租賃，此兩家公司設同一
      個地址在亞泰興樓上」等字樣。足見前開公司均係被告籌
      設而納入其事業體系，其擅自以光男公司資金支應私設公
      司籌設、營運之各項開銷，顯然違背其受任之職務。(三)亞
      泰興公司負責人周磴及股東林慶雲復與歐陽鯤、楊懋慈等
      人組成經營團隊受被告委託辦理有關泰國投資案開發之各
      項事務。再者，亞泰興公司之轉帳傳票、會計帳冊均為光
      男公司掌控，而該公司之營運費、交際費、薪資、勞健保
      費、水電費、電話費、房租等、亦均報由光男公司支應，
      且亞泰興公司相關資料係由其員工翁雅娟造冊移交予光男
      公司員工林珂如，顯見亞泰興公司實際上由被告控制。綜
      認亞泰興公司及在巴布亞新幾內亞籌設之公司均係屬光男
      公司集團新設事業，惟集團各公司人格獨立，仍不得擅自
      以光男公司資金支付。況新公司之投資設立，係屬公司重
      大事項，亦應經重整監督人過半數之同意行之，且應徵得
      重整監督人之許可，被告擅自為之，僅私製內帳，未在法
      定之會計簿冊上據實登載，亦違背其受任之職務。
三、按犯罪事實應依證據認定之，無證據不得認定其犯罪事實；
    不能證明被告犯罪者，應諭知無罪之判決，刑事訴訟法第一
    百五十四條第二項、第三百零一條第一項分別定有明文。次
    按背信罪之成立，以處理他人事務之人，有圖自己或第三人
    得不法利益，或圖加損害於本人之意思，而故為違背任務之
    行為為要件，如僅因處理事務怠於注意，致其事務生不良之
    影響，則為處理事務之過失問題，既非故意為違背任務之行
    為，自不負若何罪責（最高法院二十二年度上字第三五三七
    號判例參照）。
四、訊據被告丁○○堅決否認有此部分之背信、業務侵占犯行，
    辯稱：
（一）上開泰國土地實際上是莊大漢本人的，不是光男公司所有
      的，也不是光男公司出錢買的，光男環球控股公司及光男
      國際控股公司是在國外設立的獨立的法人，這些公司擁有
      肯尼士公司的銷售權，我是依照他們的法令可以借錢幫助
      他所屬的子公司即光男國際控股公司及其所屬下屬子公司
      。光男環球控股公司借錢出來，來幫助他的子公司，先把
      應收帳款還清，因為應收帳款是有時間性的。我們有承諾
      莊大漢說光男泰國公司上市時，我們有發行新股，讓他優
      先承購光男泰國公司之新股，他同意後，將土地拿來借錢
      幫助光男泰國公司，後來借款到期，光男子公司的錢還是
      沒有辦法收回來還銀行八百萬美金的錢，所以這樣光男環
      球控股公司所擁有光男國際控股公司的股票兩張，還有Ｐ
      ＣＷＩＨ一張，總共三張股票，給莊大漢作抵押，如果我
      們還款時，莊大漢就要將股票還給我們。後來因為光男公
      司重整，我退出重整後，重整沒有成功，這些股票也變成
      沒有價值了。本來股票面額一千八百一十四萬兩千八百美
      元，因為重整沒有成功，股票就沒有用了。後來重整人丙
      ○○，也到泰國去查證，也有影印股票回來。該案實際上
      土地是莊大漢的，股票也是因為借款的需要才給他的。
（二）上開這幾張股票現在都還在莊大漢那裡，丙○○還有去看
      過，現在那些股票已經沒有價值了。這個部分因為有債權
      存在，莊大漢要求抵押，增加擔保品，這部分不需要股東
      會或董事會的同意，因為我們已經逾期還款了，莊大漢的
      土地提供給光男環球控股公司抵押借錢，我們的債權就是
      指這個。那些土地還在銀行那裡，這些股票是拿來擔保這
      個債權的，熊梓檳說我不給他看是錯誤的，我們到現場去
      看，那上面都有股票影本，且有莊大漢的太太在上面簽名
      。
（三）光男公司要起死回生，到巴布亞新幾內亞那邊設公司比較
      快，後來沒有去設。當時有派很多幹部去，如果去巴布亞
      新幾內亞取得開採權的話，對公司財務有幫助，我有去那
      裡找他們的官員談，這些是我職權可以做的事情，只是先
      了解，還沒有確定開始作，我們公司到哪個國家去開發投
      資，不需要經過董事會、股東會的同意，在這個階段，是
      不需要經過開會同意的，像丙○○、乙○○出去開會，也
      不需要受到限制。再這部分已經有請陳美鑾作證，光男公
      司的帳上沒有任何支出給亞泰興公司的帳戶，他們公司結
      束了，他們說要將公司的剩餘帳冊放在我這裡，不是我們
      光男公司去支付這些費用。另那個吊車是東武建設的，吊
      車是本來放在外面風吹雨打很多年，後來很難處理，我才
      拜託亞泰興公司幫我賣，看看有無人需要，這是正常的買
      賣，帳上冊也有記載，後來因為亞泰興公司倒掉了，所以
      才沒有支付這個錢等語。
五、經查：
（一）上開該筆八百萬美元，係由被告丁○○於八十三年一月三
      十日，代表光男環球控股公司向曼谷京華銀行借得，其後
      曼谷京華銀行依指示，於同年二月二十八日入花旗銀行
      臺北分行至光男環球控股公司帳號（0－000000－
      000），於同年三月一日再匯至光男泰國公司帳號（0
      000000000）等情，有該筆借款的放款合約書、
      通知書、花旗銀行臺北分行交易憑證、花旗銀行對帳單在
      卷可按（參八十七年度偵字第六０四０號偵查卷）。又，
      被告並於同年三月三日簽署該筆八百萬美元之匯款，係用
      在沖銷光男公司、Talent Shose Ltd.及Pro  KTA Ltd.
      公司的款項，亦有匯款用途確認書一紙在卷可稽（參同上
      偵查卷），且證人即前光男泰國公司林耀輝亦於原審法院
      九十三年十二月十六日審理時證稱：該筆八百萬美金確係
      臺北總公司分成該三家匯到光男泰國公司的帳戶下等語（
      參同院卷一第二百一十八頁至二百一十九頁）。足見這部
      分的事實應堪認定。惟證人林耀輝於同日同院審理時，並
      就該筆八百萬美金的款項匯入光男泰國公司帳戶的原因，
      證述如下：於八十三年間光男泰國公司，在泰國申請股票
      上市，然因光男公司的出貨都是經過Pro  KTA Ltd.公司
      出貨，貨款有應收而未收的情形，所以我跟光男總公司要
      求將這些應收帳款結清。光男泰國公司應收帳款的對象，
      比較大有三筆，即我們光男總公司，也有Talent Shose
      Ltd.公司，還有Pro  KTA Ltd.公司，我請示之後，由總
      公司將該筆錢匯到光男泰國公司，來結這三個應收帳款，
      而這三家積欠光男泰國公司之原因乃係，因為光男泰國公
      司作網球拍的主要原材料都是透過臺灣光男總公司採購，
      所以光男泰國公司就有預付貨款，因為預付貨款之後，有
      的貨還未送到光男泰國公司，結帳時，泰國證管會希望預
      付貨款在帳面上消失，因為當時光男泰國公司要申請上市
      ，所以我才要求總公司將預付貨款的帳能夠匯到這邊來結
      清，這是光男泰國公司與光男公司會有金錢往來的原因；
      另外，Talent Shose Ltd.公司屬於光男公司直接投資的
      公司，即全部由光男公司投資，所以在那邊有資金短缺時
      ，有跟光男泰國公司借款，這就是Talent Shose Ltd.公
      司要還款給光男泰國公司的原因；第三，光男泰國公司的
      出貨是由Pro  KTA Ltd.公司出貨，所以應收帳款都是掛
      在Pro  KTA Ltd.公司的名義，因為也是有貨款沒有收回
      來，在提出上述申請時，證管會列為缺點，我跟總公司說
      一定要收回Pro  KTA Ltd.公司的貨款，所以由總公司將
      八百萬美金分成該三家匯到光男泰國公司的帳戶下等語（
      參同院卷一第二百一十九頁）。從而，以光男環球控股公
      司貸得之資金，先行償付上開三家公司對光男泰國公司的
      應付帳款，尚無不當可言，被告辯稱係基於財務規劃有其
      可資採信之處。雖然Talent Shose Ltd.及Pro  KTA Ltd.
      公司非屬光男公司投資的子公司，惟透過會算，在帳目上
      應無不能清楚的情況，公訴人指述此舉將造成三家公司間
      的權義無法釐清，尚嫌遽斷；又卷內並無相關資料可資比
      對該筆八百萬美元的帳款，是否確實未登載在會計憑證、
      帳冊上，公訴人指述被告未在相關的公司憑證、帳冊記載
      借款之相關事宜，亦屬推測之詞，自亦無法採信。
（二）供作光男公司擔保向曼谷京華銀行借款八百萬美元的泰國
      土地究係誰屬，雖公訴人以被告與案外人周磴、林慶雲、
      楊懋慈及歐陽鯤等人簽訂協議書，約定由被告每月支付其
      等薪資美金二萬元，泰國新公司設立時，同意就提供予泰
      國京華銀行設定抵押的五十七筆約八六○．五Rai）及森
      林保留地八筆約112Rai，共約九七二．五Rai土地過戶予
      新公司，並授權經營團隊得於合適價格下出售部分土地，
      雙方議定之土地負債為（銀行貸款）本金八百萬美元及利
      息一百六十萬美元，共九百六十萬美元等內容。苟該筆土
      地係泰籍人士莊大漢所有，被告何以為前開支配處分土地
      之約定等據以推論，雖不無依據。然查系爭土地面積似非
      狹小，且價值亦非微薄，以光男公司為公開發行股票之上
      市公司之情形觀之，被告如何能在未經董事會或股東會決
      議之情形下，動用光男公司或其他關係企業之資金購入、
      並以案外人莊大漢之名義登記，且過程中均未經股東會、
      董事會、監察人或會計師查核發現，對之加以糾正或要求
      賠償等，實難令人置信。且依告訴人指述內容及提出之各
      項文件，亦乏證據以資證明上開以光男公司購入系爭泰國
      土地之事實；再依證人林耀煇於同院九十三年十二月十六
      日審判時證稱，系爭土地是莊大漢本人的。當時伊是被派
      到那邊執行業務的人，公司在泰國經莊大漢介紹我們買一
      塊地，即光男泰國公司廠的用地，後來莊大漢認為以光男
      公司當時的名氣是沒有問題的，所以他就在光男公司附近
      買了很多地，那些地即是伊要拿去借款的土地。伊將不符
      合的地契還給莊大漢之後，莊大漢他後來有去換成甲級地
      契，也有完成貸款（參同院卷一第二百二十二頁至二百二
      十三頁）。又依偵查卷附之被告於八十五年七月二十二日
      與案外人周磴、林慶雲、楊懋慈及歐陽鯤等人簽訂協議書
      （參八十七年度偵字第五九七二號卷第十四頁以次），及
      被告所提出於八十四年八月十四日訂立之協議書（英文本
      ，參八十八年度偵續字第七號卷第三十三頁以次）內容，
      均明顯書明系爭泰國之土地為莊大漢之妻Voot-Parichat
      Viwatanant所有，並由其提供以為貸款使用；公訴人對此
      二文件，固以其製作期日在後，而否認其真實性；然查契
      約訂定並無必須於貸款同時為之之必要，貸款後如何情事
      變遷，當事人間仍有追加書面契約之可能，此種情形，雖
      非慣常發生，惟即有此事，亦難認其有違常情；再上開二
      契約，均非專就系爭土地之購得過程進行協議或約定，且
      均經各契約當事人簽名其上，實難僅以其訂約在系爭八百
      萬美元貸款之後，即遽認確有不實；再者就八十四年間英
      文版之協議書部分，被告於協議書中明確言及光男環球控
      股公司向泰國曼谷京華銀行銀行貸款而由莊大漢之妻Voo
      t-Parichat Viwatanant提供土地以為抵押，光男環球控
      股公司則提供光男國際控股公司所有之前開股票以為質押
      充作對價；另八十五年間之中文版協議書其主要協議內容
      為泰國投資開發案，而旁言及於上開抵押之土地應過戶與
      新公司，並由被告提供酬佣予泰國案之地主即莊大漢之妻
      ，並促請其代表被告參與新公司之董事會，足見被告對系
      爭土地之提供仍須支付酬佣予莊大漢之妻，且董事會應由
      莊大漢之妻參與之，並非全然無償。且按契約之訂定雖使
      契約當事人負有義務盡力履行契約內容，惟契約之標的並
      不以當事人所有或有處分權為必要，此為契約之本質，且
      觀之民事法令關於契約不履行及賠償責任之規定亦明。末
      查，本件並無任何契約、協議、會計憑證、帳冊或經政府
      機關認證之文書可證明系爭土地之真正所有人。故本院認
      尚不能僅以被告曾將系爭土地書於與他人訂定之協議書內
      ，即推認被告有權處分之，並遽認光男公司即係系爭土地
      之所有人。
（三）被告對莊大漢持有系爭光男國際控股公司所發行之無記名
      股票二張，各0000000、0000000股，計0000000股，及Ｐ
      ＣＷＩＨ（PC WAREHOUSE INVESTMENT HOLDINGS LTD.）
      公司所發行之無記名股票一張，計00000000股，二公司股
      數共計00000000股之事實並不爭執，且有重整監督會議紀
      錄、莊大漢委託法律事務所傳真函、查核報告、原審法院
      八十四年度整字第一號裁定、系爭股票二張、顏景淑交付
      股票正本予林珂如之收據二張、盤點表等（均影本）在卷
      可考，此部分之事實，堪信為真實；公訴人雖以被告對系
      爭股票之去向前後交待不清，而認被告有侵占系爭股票之
      行為。然查，(一)系爭股票確係影本，其背面後有莊大漢之
      妻之簽署「收到本股票正本」，並簽名等情，亦有同院九
      十三年十二月九日勘驗筆錄附卷可稽（參同院卷一第二０
      一頁以次）。惟系爭股票究係何人領出交付與莊大漢之妻
      ，徵之股票前後保管人顏景淑、林珂如二人均無法得知其
      確切情形（參八十八年度偵續字第七號卷第二十八至三十
      頁，九十三年度偵字第六號卷第三十四至三十五頁，同院
      卷一第一四二頁至第一五二頁及第一五九頁至第一六四頁
      ），且告訴人亦未能提出公司任何書面文件，以證實股票
      之取出及交付流程，是系爭股票之取出及交付流程，尚屬
      不明；(二)被告初於光男公司重整之際，經同院民事庭命其
      提出報告而未提出之事實，雖重整監督人曾具狀陳明（參
      八十七年度偵字第四七六０號卷第四十三至第五十一頁）
      ，但其狀載內容乃謂林珂如稱不知股票去向，而非謂被告
      拒不答覆；另依重整監督人出具之查核報告亦未敘明被告
      拒不陳述之事實；且公訴人所稱之「光男所持有之ＰＣＷ
      ＩＨ目前在美國故未能盤點」等語，依該報告所載係重整
      監督人查核結果之報告，並非被告個人之陳述內容（參同
      上偵卷第三十九頁至四十二頁）；至同院民事庭八十六年
      五月三十日所作成之八十四年度整字第一號裁定內容，雖
      載有經法院曉諭、重整監督人要求，仍未於報告前配合提
      出以供查核等語，惟並未論及被告有無任何答辯內容，自
      難以上開各文件內容推認被告係侵占股票故而不敢或不願
      提出說明；是被告主觀上究係故意為之，抑或其他事故致
      不能提出股票去向之報告，尚乏證據憑以認定；至被告於
      八十六年五月三十日經同院民事庭裁定解任光男公司重整
      人之職務（參同上偵卷第三十四頁所附同院八十四年度整
      字第一號民事裁定），嗣其即退出重整職務，對公司內部
      之各項文件同時失去掌握，實難使其明確記憶系爭股票之
      流向，其事後於偵查中之各次供述，雖有不一，亦不能據
      以推認被告即有侵吞入己之犯意。(三)光男環球控股公司確
      於八十三年間向泰國曼谷京華銀行貸款八百萬美元，並由
      莊大漢提供名下土地以供抵押，已如前述；嗣後光男公司
      因經營不善而進入重整，並擴及各關係企業，致無力清償
      貸款之事實，亦為告訴人所不爭執；則被告因光男公司無
      力清償抵押債務而交付、出質系爭股票供為擔保，其行為
      實難認有背於其受託職務，且有損光男公司之利益；此部
      分自亦難認被告有何侵占股票或背信行為。
（四）被告於上揭時間籌設巴布亞新幾內亞公司（ＰＮＧ），並
      委派楊豐榮至該地從事相關的業務，楊豐榮之支出則由光
      男公司支出等情，除經告訴人指述外，並據證人楊豐榮於
      同院審理時到庭證稱：被告有代表光男公司委任其到巴布
      亞新幾內亞去開發森林等業務，當時之業務費用是由光男
      公司支付等語（參同院卷一第一百六十四頁至一百六十八
      頁），且被告亦自承確有其事；此外，並有尚有被告丁○
      ○筆記、傳真信函、付款收據、帳目清單、客戶簽帳單及
      請款單等附卷可考（參八十七年度偵字第五五四０號偵查
      卷第十三至五十二頁），再者依上開付款收據、帳目清單
      、客戶簽帳單及請款單所示該日期係自八十五年七月九日
      起至八十六年一月十一日止，共花費五十六萬九千八百七
      十七元。是此部分之事實，自足堪以認定。然查：(一)證人
      丙○○於同院審理時證稱：光男公司重整初期並無業務分
      工，當被告還是重整人時，業務分工比較不清楚，被告負
      責所有的管理及業務。那時新的業務是屬於他的處理範圍
      ，舊的業務是伊處理，沒有劃分的很清楚。八十五年間即
      重整期間，有印象有企劃案要去巴布亞新幾內亞開發業務
      ，但是記不太清楚，那時很多人開會被告有提到，伊有聽
      過，但是內容伊沒有參與。重整初期，光男公司業務費用
      支付，沿用以前光男公司之模式，按流程，費用會送到財
      務部，財務部再送上去。重整剛開始時，根據過去光男公
      司的慣例在經營公司，伊是負責業務，乙○○負責工廠開
      發，被告負責綜合管理及新商機業務開拓派人去拓展業務
      等情形，依以前慣例是不需經開會，須於開發新的客戶，
      或是有新的業務要做，有進一步可行性要投資時，才需要
      開會。先期業務部份的費用會到伊這邊，簽完之後，送到
      財務部請款，財務部才會付款，這部分不用開會等語（參
      同院卷一第一百三十六頁至第一百三十七頁）。(二)證人即
      光男公司會計人員陳美鑾於同院審理時到庭證稱，光男公
      司重整後，還是跟重整前一樣，分層負責，做帳的方式都
      一樣。該筆五十六萬餘元營業費、事務費、客戶交際費、
      簽證支出時，如果是一般餐旅費、交際費等費用，是不需
      要經過重整人會議。不須經過重整人會議的，包括原物料
      採購、所有費用支出包括交際費、薪資等，都是依照原來
      的程序來做。好像有五百萬元還是幾百萬元的限制，但是
      詳細數額忘記了等語（參同院卷一第一百七十一頁）。(三)
      證人即重整監督人熊梓檳律師於同院審理時到庭證稱，被
      告在重整期間，要投資巴布亞新幾內亞從事山林開採事宜
      ，伊不知情，也沒有討論過。被告將要投資巴布亞新幾內
      亞的相關費用，來檢具核銷之事，伊不知道，那是屬於事
      務性的，公司本身內部就會運作。當時他們三個重整人被
      告、丙○○、乙○○，依不成文的習慣，因為丙○○本來
      就負責業務，乙○○負責開發及工廠，被告負責人事、總
      務等事項，還是維持他們光男公司的運作模式。因為他們
      三人是重整人，他們要如何分工，都是他們三人去調派的
      等語（參同院卷一第一百九十二頁）。(四)證人即重整人乙
      ○○於同院審理時證稱，公司重整時，重整人有三個，伊
      負責工廠開發，丙○○負責業務，丁○○是總經理，與重
      整前都一樣。伊未擔任重整人之前，負責開發工作，重整
      之後，我們會一起開會，開會都討論公司的運作，作何事
      等等，還有重整人要決議的事情提出來，決議之後即可執
      行。當時公司重整時，金額分工沒有講到，也沒有書面。
      重整分工是重整監督人及法官說我們三個人要去分工，伊
      就被分配到開發部，被告還是我們的董事長，重整之後，
      丙○○依舊處理國外的業務等語（參同院卷一第二百三十
      四頁至二百三十六頁）。(五)證人即前光男公司法務經理鄧
      佳一於同院審理時證稱，公司重整以後，伊就參與，伊知
      道有要投資巴布亞新幾內亞，但是有無成立公司則不知道
      。當時被告有拿一本投資書給伊審查，當時也是為了救公
      司，那時公司已經有虧損了等語（參同院卷一第一百一十
      三頁）。由上開各該證人所述，光男公司重整之初期，公
      司仍沿用重整前之模式運作，被告仍負責絕大部分之業務
      ，且各業務之分工並不精確，再經費之運用仍依重整前之
      方式，小額業務開銷，並未經重整人開會議決。且初期重
      整人對公司仍有擴展新業務之需求及傾向（另參八十七年
      度偵字第四七六０號卷第四十三頁所附重整監督人民事陳
      報狀所載擬向外商公司借款之計畫），證人丙○○亦稱確
      曾聽聞巴布亞新幾內亞開發業務乙事，再證人鄧佳一更曾
      審閱投資書，足見被告確係為開發新業務而囑楊豐榮前往
      勘查，事後被告沿用重整前之經費核銷模式由光男公司支
      付，雖逾其重整人職務內容，然其乃為積極擴展公司業務
      以期達成重整之目的（參證人鄧佳一上開證詞），究難認
      其確係為圖自己或其他人之不法利益而為之，被告所為自
      與刑法背信罪之要件不符。
（五）被告於八十五年七月二十二日與周磴等四人簽訂協議書，
      委託周磴等四人開發莊大漢之妻所有之土地，協議書內並
      載有被告應支付周磴等每月美金二萬元等事實，為被告所
      不爭執，且有協議書在卷可憑，堪信為真實；然查：系爭
      美金二萬元及新公司成立籌設、營運之各項開銷等之支出
      ，告訴人並未提出任何光男公司之支付憑證以供本院審酌
      ；又告訴人固提出之亞泰興公司之帳冊、費用明細表、帳
      冊清單等，且有周磴等人之旅費等項目支出記載（參八十
      七年度偵字第五九七二號卷第二十三頁以次），另告訴人
      亦提出交際費明細，亦載有各項開發經費支出等（參同上
      卷第二十七頁）。然此項費用被告堅詞否認係以光男公司
      之財產支付；且訊之證人即光男公司前會計人員陳美鑾亦
      證稱，臺灣臺中地方法院檢察署八十七年度偵字第五九七
      二號卷第二十三頁之帳冊，並非光男公司之會計憑證，光
      男公司一般都是要公司會計憑證才可請款等語（參同院卷
      一第一百七十三、一百七十四頁）。再經同院向行政院金
      融監督管理委員會證券期貨局函調所得之光男公司八十四
      年至八十五年度財務報告上亦無從判別光男公司是否有支
      出上開各項費用（參同院卷一第二百四十五頁所附該局函
      文及所附資料）。據上，本件並無任何憑證可證明被告確
      曾以光男公司之財產支付上開費用。公訴人以被告持有亞
      泰興公司之各項帳冊而推認被告有支付各該費用之事實，
      固非無據，然此項費用究否以光男公司之財產支付，仍應
      以光男公司確有實際支出且有憑證為據，始足認定，尚難
      僅以被告持有上開帳冊即予推認被告有此背信之犯罪事實
      。
（六）光男公司轉投資於三通公司，為該公司持股百分之九九．
      九九之大股東。三通公司又轉投資於東武公司，為東武公
      司持股百分之十五之股東，被告個人亦持有東武公司股票
      ，並為該公司負責人。被告於八十五年十月四日，將東武
      公司所有資產價值八十萬元之吊車一部讓予亞泰興公司，
      翌日該吊車經轉售八十二萬五千三百四十二元，惟東武公
      司未受領任何價款之事實，為被告所不爭執，且有告訴人
      提出之三通公司及東武公司營利事業投資人明細及分配盈
      餘表各一份、亞泰興公司轉帳傳票、帳冊等為據，此部分
      事實自堪採信。告訴人以亞泰興公司為被告之人頭公司，
      進而推論被告將吊車讓與亞泰興公司，且未收受價金而推
      論被告有背於其受託之任務云云。然查，東武公司與亞泰
      興公司為人格獨立之各別法人，依偵卷所附之各項證據，
      實無從認定亞泰興公司即為被告私設之人頭公司，且被告
      代表東武公司將吊車出售予亞泰興公司，嗣後亞泰興公司
      未支付貨款，此乃民事債務不履行糾紛，亦與被告之讓與
      行為無涉；本件實難遽認被告此一作為已涉有背信之犯罪
      行為。
六、綜上所言，公訴人所舉之各項證據尚難使本院就被告上開被
    訴之業務侵占及背信等行為達於有罪確信之程度；此外，復
    查無其他積極證據足資證明被告涉有右揭犯行。本件既不能
    證明被告涉犯上開罪行，揆諸前揭說明，原審為被告此部分
    被訴事實為無罪之諭知。核無不合，公訴人即上訴人上訴意
    旨，復執陳詞，指摘原審此部分判決不當，求予撤銷，並無
    理由，應予駁回。
據上論結，應依刑事訴訟法第368條，判決如主文。
本案經檢察官甲○○到庭執行職務。
中    華    民    國    95    年    4    月  18       日
          刑事第十一庭  審判長法  官  黃  梅  月
                              法  官  林  欽  章
                              法  官  黃  日  隆
上列正本證明與原本無異。
不得上訴。
                              書記官  陳  三  軫
中    華    民    國    95    年    4  月    19       日
                                                      Ａ


司法院資訊處製作；財團法人民間司法改革基金會備份。
